【裁判字號】    95,台上,4339
【裁判日期】    950810
【裁判案由】    偽造有價證券
【裁判全文】
最高法院刑事判決            九十五年度台上字第四三三九號
    上  訴  人  甲○○
                        之6
上列上訴人因偽造有價證券案件，不服台灣高等法院中華民國九
十二年九月十二日第二審判決（九十一年度上訴字第三二四０號
，起訴案號：台灣宜蘭地方法院檢察署九十一年度偵字第一四四
號），提起上訴，本院判決如下：
    主  文
原判決撤銷，發回台灣高等法院。
    理  由
本件原判決認定上訴人甲○○曾犯賭博罪，經台灣士林地方法院
判處有期徒刑六月，於民國八十六年十一月二十六日執行完畢，
詎仍不知悔改。復於九十年七月二十七日前往大陸地區，在廣州
以人民幣一千元向不詳姓名年籍之成年人購買收集偽造之有價證
券，即面額五百美元之偽造美鈔一百張（號碼為Ｇ000000
00Ａ至Ｇ00000000Ａ），隨後將該偽造美鈔攜帶回台
灣，而與楊國輝共同基於意圖供行使之用之犯意聯絡，由上訴人
先於九十年八月中旬在台北市○○○路與長安西路交界處一家丹
堤咖啡店與楊國輝見面，並出示上開偽造之美鈔，楊國輝向上訴
人表示其有買主可收購，二人遂約定以美鈔面額之七成對外尋找
買主，楊國輝可得百分之一之佣金。同年八月二十九日上午十時
許，上訴人在台北市○○街與峨嵋街口將上開面額五百美元之偽
造美鈔一百張交與楊國輝，同日上午十一時許，楊國輝持該一百
張偽造美鈔欲至台北市○○街、漢口街口販賣交付時，為警當場
盤查查獲，扣得該偽造之美鈔一百張，並循線查獲上訴人等情。
因而撤銷第一審判決，改判論處上訴人共同意圖供行使之用，而
交付偽造之有價證券於人罪刑（累犯），固非無見。
惟查(一)、刑事訴訟法為保障被告受公平審判及發現實體真實，對
於人證之調查採言詞及直接審理之方式，並規定被告有詰問證人
之權利。被告之詰問權，係屬憲法第八條第一項規定「非由法院
依法定程序不得審問處罰」之正當法律程序所保障之基本人權及
第十六條所保障之基本訴訟權，不容任意剝奪。又刑事審判上之
共同被告，係為訴訟經濟等原因，由檢察官或自訴人合併或追加
起訴，或由法院合併審判所形成，其間各別被告及犯罪事實仍獨
立存在，各被告對於其他共同被告之案件而言，為被告以外之第
三人，具證人之適格。而與被告有共犯關係之人，其於被告之案
件，既非被告，自亦具證人之適格，如欲以共同被告或共犯之陳
述為證據，其等即具證人身分，應依人證之調查程序為之。從而
，法院就被告之案件對其他共同被告或與被告有共犯關係之人調
查，均應依人證之調查程序傳喚該共同被告或共犯到庭，命其立
於證人之地位而為陳述，並通知被告，使被告有詰問其現在與先
前陳述之瑕疵的機會，以確保其詰問權，並藉以發現實體真實；
否則，如僅提示該共同被告或共犯未經詰問之審判外陳述筆錄或
告以要旨，被告之詰問權即無從行使，無異剝奪被告之詰問權，
且有害於實體真實之發現，其所踐行之調查程序，自難謂為適法
。卷查第一審及原審法院審判中，均未依人證之調查程序傳喚共
犯楊國輝，命其以證人身分而為陳述，使上訴人有詰問其現在與
先前陳述之瑕疵的機會，上訴人之詰問權即無從行使，與憲法保
障基本人權及基本訴訟權之規定即有不符，且因無從詰問該共犯
陳述之瑕疵，亦有害於實體真實之發現，則楊國輝於司法警察調
查及偵查中之陳述，於審判中縱曾向上訴人宣讀或告以要旨，仍
難謂為合法之證據資料。原判決採共犯楊國輝於警詢及偵查中之
陳述，作為認定上訴人犯罪之依據，難謂允洽。(二)、共同正犯之
成立，除同謀共同正犯外，以有犯意之聯絡與行為之分擔為要件
，而此項要件，除應於事實欄內，詳加記載外，並應於理由內逐
一說明其認定此項事實所憑之證據，方足資為論罪科刑之根據，
倘事實欄已有及而理由未加說明，是理由不備，若理由已加說
明，而事實欄無此記載，則理由失其依據，均難謂為適法。原判
決論上訴人共同意圖供行使之用，而交付偽造之有價證券於人罪
，然前揭事實欄係記載，上訴人與楊國輝共同基於供行使之用之
犯意聯絡，二人約定由楊國輝以美鈔面額之七成對外尋找買主，
而於九十年八月二十九日上午十時許，由上訴人在台北市○○街
與峨嵋街口將其所收集之扣案偽造美鈔一百張交與楊國輝，同日
上午十一時許，楊國輝持該偽造美鈔欲至台北市○○街販賣交付
時，為警當場查獲等情。則上訴人將其收集之扣案偽造美鈔交付
楊國輝後，楊國輝是否尚未販賣交付時即被查獲，有無將之交付
他人，如無，則所謂上訴人共同意圖供行使，而交付偽造之有價
證券於人，究係與何人共同交付於何許人，原判決事實未明確記
載認定，理由內亦未詳加論述說明，而僅泛稱上訴人與楊國輝，
就上開意圖供行使之用，而交付偽造之有價證券於人罪間，互有
犯意聯絡及行為分擔，而論以共同正犯，自有可議。上訴意旨指
摘原判決不當，非無理由。按第三審法院應以第二審判決所確認
之事實為判決基礎，刑事訴訟法第三百九十四條第一項前段定有
明文。原判決上述之違背法令，影響於事實之確定，本院無可據
以為裁判，應將原判決撤銷，發回原審法院更為審判。
據上論結，應依刑事訴訟法第三百九十七條、第四百零一條，判
決如主文。
中    華    民    國  九十五  年    八    月    十    日
                      最高法院刑事第一庭
                          審判長法官  董  明  霈
                                法官  林  茂  雄
                                法官  張  祺  祥
                                法官  黃  正  興
                                法官  洪  佳  濱
      本件正本證明與原本無異
                                      書  記  官
中    華    民    國  九十五  年    八    月   十五   日
                                                      Ｊ


司法院資訊處製作；財團法人民間司法改革基金會備份。
